【裁判字號】    97,上訴,1970
【裁判日期】    980623
【裁判案由】    詐欺等
【裁判全文】
臺灣高等法院刑事判決                97年度上訴字第1970號
上  訴  人  台灣桃園地方法院檢察署檢察官
上  訴  人
即  被  告  甲○○
被      告  乙○○
            丙○○
上列上訴人等因被告等詐欺等案件，不服台灣桃園地方法院九十
五年度訴字第四七五號，中華民國九十六年十二月二十一日第一
審判決（起訴案號：台灣桃園地方法院檢察署九十四年度偵字第
一八三四一、二００一七、二一０二九、二一０三０號，九十四
年度偵緝字第一０七０、一一０五、一一０六、一一０七、一一
０八、一一０九、一一一０、一一一一、一一一二、一一一三號
；移送併辦案號：九十五年度偵字第六０七二號，台灣台南地方
法院檢察署九十五年度偵字第四七三三、四七三四、四七三五、
四七三六、四七四九、四七五０、四七五一、四七五二、四七五
三、四七五四、四七五五、六八二０號，台灣台中地方法院檢察
署九十五年度偵字第五九九三號，台灣高雄地方法院檢察署九十
五年度偵字第八二八六號，台灣台北地方法院檢察署九十四年度
偵字第二二五七、七二五五、七六三三號），提起上訴，本院判
決如下：
    主  文
上訴駁回。
    理  由
壹、甲○○上訴部分：
一、按不服地方法院之第一審判決而上訴者，應向管轄第二審之
    高等法院為之。上訴書狀應敘述具體理由。上訴書狀未敘述
    上訴理由者，應於上訴期間屆滿後二十日內補提理由書於原
    審法院，逾期未補提者，原審法院應定期間先命補正。第二
    審法院認為上訴書狀未敘述理由或上訴有第三百六十二條前
    段之情形者，應以判決駁回之，但其情形可以補正而未經原
    審法院命其補正者，審判長應定期間先命補正。刑事訴訟法
    第三百六十一條、第三百六十七條，分別定有明文。
二、經查，本件上訴人甲○○不服原審判決，於民國九十七年一
    月二十五日具狀向原審法院提出上訴，有原審法院收文戳可
    稽，惟未敘述理由，僅稱理由後補等語。經本院於九十七年
    十月十三日裁命上訴人於收受送達後七日內補正上訴理由，
    並於於九十七年十月二十一日送達予上訴人，有送達證書可
    稽。惟逾期已久，上訴人迄未補正，依上開規定，其上訴為
    不合法律上之程式，應予駁回，並不經言詞辯論為之。
貳、檢察官上訴部分：
一、按提起第二審之上訴，其上訴書狀應敘述具體理由，為第二
    審上訴必備之程式。此觀民國九十六年七月四日修正公布刑
    事訴訟法第三百六十一條第二項之規定甚明。倘上訴理由之
    敘述未合乎具體之要求者，其上訴即屬同法第三百六十二條
    前段所定「上訴不合法律上之程式」，第二審法院應依同法
    第三百六十七條前段之規定，以判決駁回之。至其理由之具
    體與否，屬第二審法院審查範圍，不在第一審法院命補正之
    列，上訴書狀如已敘述理由，無論其具體與否，即無待其補
    提理由書或命補正之問題。此與上訴書狀全未敘述上訴理由
    者，第一審法院依刑事訴訟法第三百六十一條第三項之規定
    ，應定期間先命補正之情形，尚屬有別。又第二審上訴之目
    的，既在於請求撤銷、變更原判決，則所謂「具體理由」，
    自應就原判決如何足以撤銷、如何應予變更之「事實上」或
    「法律上」之具體根據，本於確實之訴訟資料暨原因事實之
    所出，逐一敘述、記載，必已具體指出原判決事實認定之所
    憑有如何之錯誤（如原判決所採之證據如何不具證據能力，
    所為證明力之判斷如何違背經驗、論理法則等），法律之適
    用（尤其實體法）有如何之違誤，形式上已足以動搖原判決
    使之成為不當或違法而得改判之事由；必要時並應提出有利
    於己之事證，期使第二審法院採納，俾為有利於上訴人之認
    定，始屬合法。上訴理由之敘述，應先合乎具體之要求，始
    有所敘述可取與否之實體審理與判斷之問題。是上訴人之上
    訴書狀雖敘述上訴理由，但僅泛言原判決認定事實錯誤、違
    背法令、量刑失之過重或輕縱等情詞，而未依上揭意旨指出
    具體事由，或形式上雖已指出具體事由，然該等事由縱使屬
    實，亦不足以認為原判決有何不當或違法，或其所陳之事由
    ，與訴訟資料所載不相適合，或所指摘原判決之「不當」或
    「違法」根本不存在者，均應認其實質上並未符合具體之要
    件，庶符節制濫行上訴之立法意旨。又上訴之「理由」應於
    理由書中敘述，不得引用或檢附其他文書替代，方能認為合
    法。
二、本件原判決認定被告甲○○、乙○○、丙○○有如其事實欄
    二、三、四、五所載常業詐欺等犯行，因而各論被告等以共
    同犯常業詐欺罪（甲○○累犯），處甲○○有期徒刑三年十
    月，乙○○、丙○○各有期徒刑一年六月，均減為有期徒刑
    九月等情。係依憑甲○○與丙○○之部分供述，乙○○之自
    白，證人辛○○、閻梅婷、楊家銘、丁○○、戊○○、庚○○（甲○○部分），證人己○○（丙○○部分）之證述，及
    其附表一至三所示證據為論斷。已詳敘其認定之證據及理由
    ，並無違背證據法則。而原判決依其確認之事實而為法律之
    適用，亦無違誤。檢察官不服原審就甲○○、乙○○、丙○○等人之判決，提起上訴。上訴理由略以：被告等所組犯罪
    集團，成立多家公司詐騙全台，被騙財物所得近千萬，且未
    曾賠償被害人，高額獲利與所受輕度罪刑顯不相當，又未宣
    告強制工作，恐有再犯之虞等語；另依循告訴人裕國冷凍冷
    藏股份有限公司（下稱裕國公司）具狀請求就乙○○部分上
    訴，略稱：乙○○正值壯年不思正途，以詐騙為常業，被告
    等人所組織之集團詐得財物甚鉅，致告訴人公司財損，竟被
    輕判，求將原判決撤銷另為適當判決等語。固非無見。
三、惟按刑之量定，為求個案裁判之妥當性，法律賦予審判法院
    裁量之權。量刑之輕重，屬於為裁判之法院得依職權自由裁
    量之事項，苟其量刑已以行為人之責任為基礎，並斟酌刑法
    第五十七條各款所列情狀，在法定刑度內，酌量科刑，如無
    偏執一端，致明顯失出失入情形，上級審法院即不得單就量
    刑部分遽指為不當或違法。本件原判決關於被告等人之科刑
    部分，業於理由內說明係審酌：被告等人不思以己力，正當
    營生，貪圖不法利益，成立詐欺集團，而受害之人數眾多，
    金額甚鉅，並分別參酌被告等各加入該詐欺集團之時間長短
    ，參與情節輕重有異，及被告乙○○坦承全部犯行，犯後態
    度尚佳而有悔意，被告甲○○、丙○○坦承部分犯行，並考
    量被告甲○○前即因詐欺案件經判刑，竟再為本件犯行，且
    為主要角色，惡性非輕，檢察官起訴書就被告甲○○、乙○○求處有期徒刑五年，尚嫌過重，另被告丙○○部分求處有
    期徒刑一年六月，尚稱妥適等一切情狀，分別量處如原判決
    主文該部分所示之刑。並說明：甲○○前雖有詐欺、偽造文
    書、公共危險之前科紀錄，惟保安處分中之強制工作，旨在
    對嚴重職業性犯罪及欠缺正確工作觀念或無正常工作因而犯
    罪者，強制其從事勞動，學習一技之長及正確之謀生觀念，
    使其日後重返社會，能適應社會生活，查甲○○於本案中已
    賠償部分被害人，且其對本件犯行大致坦承，非無悔意，亦
    難逕認其有犯罪以為日常之惰性行為，故檢察官請求就被告
    甲○○依刑法第九十條第一項宣告強制工作一節，尚有未合
    等旨。顯已依其等之行為責任為基礎，斟酌刑法第五十七條
    各款所列情狀而為刑之量定。經核並無量刑輕重相差懸殊等
    裁量權濫用之情形，並已說明未依檢察官請求量刑及宣告強
    制工作之理由，難謂欠當。另被告林佑儒並未參予裕國公司
    部分之詐欺，檢察官依該公司具狀請求而為上訴，即有不合
    。縱上所述，檢察官此一上訴理由之敘述，純係針對原判決
    就刑之量定已詳予說明審酌之事項，再為爭執，應認其實質
    上未符合具體之要件。其此部分之上訴為不合法律上之程式
    ，應予駁回。並不經言詞辯論為之。
據上論斷，應依刑事訴訟法第三百六十七條前段、第三百七十二
條，判決如主文
中    華    民    國    98    年     6     月    23    日
                  刑事第十九庭  審判長法  官   黃金富
                                      法  官   魏新國
                                      法  官   吳  燦
以上正本證明與原本無異。
如不服本判決，應於收受送達後10日內向本院提出上訴書狀，其
未敘述上訴之理由者並得於提起上訴後10日內向本院補提理由書
（均須按他造當事人之人數附繕本）「切勿逕送上級法院」。
                                      書記官   陳靜姿
中    華    民    國    98    年     6     月    23    日


司法院資訊處製作；財團法人民間司法改革基金會備份。
